臺灣高雄地方法院民事裁定
110年度消債清字第119號
聲　請　人　吳若語（原名：吳芳華）
　　　　　　　　　　000000000000000000000000000000000000
00000000000000000000000000000000000000000000000000
上列當事人因消費者債務清理事件聲請清算，本院裁定如下：
    主  文
聲請人吳若語（原名：吳芳華）自中華民國一一○年十月二十日
下午四時起開始清算程序。
命司法事務官進行本件清算程序。
    理  由
一、本件聲請意旨略以：伊無力清償債務，曾依消費者債務清理
    條例（下稱消債條例）向高雄市鳳山區調解委員會聲請調解
    但不成立，爰於民國110年5月21日具狀聲請清算等語。
二、按債務人不能清償債務或有不能清償之虞者，得依本條例所
    定更生或清算程序，清理其債務；法院開始清算程序之裁定
    ，應載明其年、月、日、時，並即時發生效力；法院開始更
    生或清算程序後，得命司法事務官進行更生或清算程序，必
    要時得選任律師、會計師或其他適當之自然人或法人1人為
    監督人或管理人，消債條例第3條、第80條前段、第83條第1
    項、第16條第1項分別定有明文。
三、經查：
  ㈠聲請人前於民國109年6月向高雄市鳳山區調解委員會聲請前
    置調解，經高雄市鳳山區調解委員會受理，於109年6月16日
    調解不成立，聲請人所述，業經本院核閱高雄市鳳山區公所
    調解不成立證明書【見本院110年度消債清字第119號卷（下
    稱卷）第11頁】無訛，依消費者債務清理條例施行細則第44
    條之3規定，聲請人於前置協商不成立後聲請清算，應屬合
    法。
  ㈡次查，聲請人於108年至109年度申報所得均為新臺幣（下同
    ）0元，名下無財產，勞工保險於107年8月31日在財團法人
    普賢教育基金會以投保薪28,800元退保；另有新光人壽保單
    18張，其中保單號碼1031638963號保單解約金25,372元(含
    未到期保費22,342元)、保單號碼2030295910號保單解約金2
    ,615元(即未到期保費)，合計27,987元，其餘14張保單聲請
    人非要保人(107年9月15日變更)；另有台灣人壽保單1張，
    聲請人非要保人；另國泰人壽保單部分經查已無有效保單；
    另有郵政壽險保單4張，其中3張保單契約無解約金，其餘1
    張保單聲請人非要保人(107年9月8日變更)。又聲請人自陳
    自108年5月起迄今，除110年1月29日因聲請人受邀至台北任
    教誨志工之車馬費1,460元、110年2月8日以台新信託財產專
    戶電匯之法務部矯正署教誨志工獎金6,000元，及110年7月2
    日領取行政院防疫補助金30,000元外，無其他收入，每月幾
    乎都是由次女黃璽穎資助生活費13,500元，未領取社會局補
    助或其他給付等情，有財產及收入狀況說明書（卷第2至4、
    139至141頁）、財團法人金融聯合徵信中心前置協商專用債
    權人清冊（卷第70至72頁）、財政部高雄國稅局107年至109
    年度綜合所得稅各類所得資料清單及總歸戶財產查詢清單（
    卷第65至69頁）、勞工保險被保險人投保資料表（卷第55至
    背面頁）、聲請人110年7月1日陳報狀（卷第96頁）、存簿
    （卷第13至17頁）、戶籍謄本（卷第9、134至136頁）、資
    助切結書（卷第54頁）、高雄市政府社會局社會福利資訊料
    查詢表（卷第85至87頁）、租屋補助查詢表（卷第88頁）、
    信用報告（卷第73至74頁）、玉山存簿內頁(卷第128頁)、
    元大銀行綜合歸戶查詢(卷第129頁)、中國信託東門分行台
    幣帳戶存簿(卷第130頁)、土銀客戶帳戶明細查詢（卷第131
    頁）、收入切結書（卷第53頁）、商業保險投保資料查詢結
    果表（卷第19至20、122至123頁）、保險單（卷第21至51頁
    ）、債權人清冊（卷第5頁）、勞動部勞工保險局函(卷第89
    頁)、勞動部勞動力發展署高屏澎東分署函(卷第95頁)、健
    保查詢(卷第138頁)、家族系統表(卷第137頁)、郵政存簿(
    卷第124頁)、華南銀行存簿(卷第125頁)、台灣銀行存簿(卷
    第126頁)、合作金庫商業銀行存簿(卷第127頁)、發票及收
    據(卷第57至63頁)、110年8月16日補正狀(卷第118至120頁)
    、財政部高雄國稅局函(卷第148頁)、新光人壽保險股份有
    限公司函（卷第90至91、107至109頁）、台灣人壽保險股份
    有限公司函（卷第92至93頁）、國泰人壽保險股份有限公司
    函（卷第94頁）、華南產物保險股份有限公司函(卷第97頁)
    、中華郵政股份有限公司函(卷第115至116頁)在卷可參。故
    本院審酌上情，認為核算聲請人目前償債能力之基礎以其聲
    請前兩年內即108年5月至110年4月每月由次女黃璽穎資助13
    ,500元為基準。
  ㈢關於聲請人個人日常必要支出部分，按債務人必要生活費用
    ，以最近一年衛生福利部或直轄市政府所公告當地區每人每
    月最低生活費一點二倍定之，消債條例第64條之2第1項定有
    明文。本院參酌衛福部社會司所公告110年度高雄市最低生
    活費標準為13,341元，則聲請人每月生活所必需除有特殊情
    形並有證據證明者外，自宜以此數額之1.2倍即16,009元為
    度，始得認係必要支出。又上開最低生活費用之標準，係照
    當地近1年平均每人消費支出60％，依其基準之家庭收支調查
    報告調查表格式示有關經常性支出之調查項目，其原即包括
    利息支出、食品、衣著、房租及水費、電費、醫療保健、交
    通、娛樂、教育等基本生活需求；因聲請人於110年8月16日
    補正狀陳明聲請人目前居住於子女黃璽穎名下房屋，無須支
    出租金(見卷第119頁)等語，堪認聲請人客觀上應無房屋費
    用支出，故於計算聲請人個人每月必要生活費時，即應自前
    開已包括聲請人居住費用在內，扣除相當於房租支出所佔比
    例24.36％，俾免重複計列費用，而符公平之旨，則依此計算
    之結果，聲請人每月之必要生活費在不含居住費用之情形下
    ，即應為12,109元【計算式:16,009－(16,009×24.36%)＝12,1
    09】，始得認係必要支出。聲請人主張每月必要支出約11,2
    87元，尚屬合理，應予採計。
  ㈣綜上所述，以聲請人現每月收入13,500元為其償債能力基準
    ，扣除個人必要生活費11,287元後，餘2,213元，而聲請人
    目前負債總額為1,924,128元（卷第110至114頁高雄市鳳山
    區農會呈報狀：鳳山市區農會），扣除新光人壽保單解約金
    27,987元後，以上開餘額按月攤還結果，至少約須71.4年【
    計算式：(1,924,128－27,987)÷2,213÷12≒71.40】始能清償
    完畢，堪認聲請人確有不能清償債務之情事。從而，聲請人
    向本院聲請清算，應予准許，並命司法事務官進行本件清算
    程序。
四、依消債條例第11條第1項、第83條第1項、第16條第1項，裁
    定如主文。
中　　華　　民　　國　　110 　年　　10 　　月　　20　 日
                  民事庭　法　官  　賴寶合
以上正本係照原本作成。
本裁定不得抗告。
中　　華　　民　　國　　110 　年　　10 　　月　　20　 日
                          書記官    胡美儀